臺灣高等法院刑事判決
109年度上訴字第2076號
上  訴  人  
即  被  告  卓川勝
上列上訴人因違反毒品危害防制條例案件，不服臺灣桃園地方法
院108年度審訴字第2028號，中華民國109年2月19日第一審判決
（起訴案號：臺灣桃園地方檢察署108年度毒偵字第5163號），
提起上訴，本院判決如下：
    主  文
上訴駁回。
    事  實
一、卓川勝有多次施用毒品紀錄，經裁定觀察、勒戒、強制戒治
    及判處罪刑在案，仍不知悔改，明知海洛因、甲基安非他命
    分別屬毒品危害防制條例第2 條第2 項第1 款及第2 款所列
    管之第一級毒品、第二級毒品，不得非法施用、持有，仍基
    於施用第二級毒品甲基安非他命之犯意，於民國108 年9 月
    2 日凌晨零時許，在桃園市○○區○○街000 巷0 弄00號住處，
    將甲基安非他命置放入玻璃球後火燒烤吸食煙氣方式，施用
    第二級毒品甲基安非他命，嗣另基於施用第一級毒品之犯意
    ，在同住處，將海洛因摻入香菸後點燃吸食煙氣方式，施用
    第一級毒品海洛因。同日凌晨3 時許，卓川勝搭乘友人黃弘
    昇之自小客車，外出購買毒品，在桃園市○○區○○○街0 號路
    前，為警攔檢查獲，並扣得海洛因香菸1 支及甲基安非他命
    7 大包。
二、案經桃園市政府警察局刑事警察大隊報請臺灣桃園地方檢察
    署檢察官偵查起訴。
    理  由
一、認定上訴人即被告卓川勝施用毒品之證據及理由
　  被告於108年9月2日凌晨零時許，先後分別施用甲基安非他
    命、海洛因，業經被告於警偵、原審及本院坦承不諱，而被
    告之尿液，送請台灣檢驗科技股份有限公司台北濫用藥物實
    驗室，以酵素免疫分析法初步檢驗、氣相層析質譜儀法確認
    檢驗之結果，呈海洛因代謝物可待因與嗎啡陽性反應，及甲
    基安非他命代謝物安非他命與甲基安非他命陽性反應，有台
    灣檢驗科技股份有限公司108年9月19日UL/2019/00000000號
    濫用藥物檢驗報告附卷可稽，另警方所查扣之香菸1 支，送
    請同公司鑑定，檢出海洛因成分，有台灣檢驗科技股份有限
    公司108年9月20日UL/2019/00000000號濫用藥物檢驗報告可
    參，是被告先後施用海洛因、甲基安非他命，事證明確，犯
    行洵堪認定。
二、論罪之說明
　㈠被告前因施用第二級毒品，經裁定送觀察、勒戒後，認有繼
    續施用毒品之傾向，命進入戒治處所強制戒治，於98年10月
    15日停止執行戒治釋放出所，並經前臺灣桃園地方法院檢察
    署檢察官98年度戒毒偵字第297 號處分不起訴確定，在前開
    強制戒治執行完畢釋放後5 年內之100年間，再度施用第二
    級毒品，經原審100年度審易字第884 號判決判處有期徒刑3
    月確定，嗣復因多次施用毒品，經法院判處有罪確定，有本
    院被告前案紀錄表在卷可參。是被告於初犯施用毒品罪經觀
    察、勒戒執行及強制戒治完畢後5 年內有再犯施用毒品罪之
    情，本件自應依法追訴處罰。
  ㈡海洛因、甲基安非他命分別屬毒品危害防制條例第2條第2項
    第1款及第2款所列管之第一級毒品、第二級毒品，核被告所
    為，係犯毒品危害防制條例第10條第1項之施用第一級毒品
    罪及同條第2項之施用第二級毒品罪。被告持有海洛因、甲
    基安非他命之低度行為，分別為施用第一級毒品及施用第二
    級毒品之高度行為所吸收，均不另論罪。。
  ㈢被告前因：1.施用毒品，經原審100年度審訴字第2306號判決
    判處有期徒刑7月、4月，應執行有期徒刑9月，本院駁回其
    上訴而確定；2.違反藥事法案件，經原審101年度審訴字第4
    68號判決判處有期徒刑4 月確定；3.施用毒品，經原審101
    年度審訴字第477號判決判處有期徒刑7月、4月，應執行有
    期徒刑9月確定；4.施用毒品，經原審101年度審訴字第487
    號判決判處有期徒刑7 月、4 月，應執行有期徒刑10月確定
    ；上揭4案件，經原審101年度聲字第4126號裁定應執行有期
    徒刑2年5月確定（下稱第一執行案）；另因：5.施用毒品，
    經原審101年度審訴字第983號判決判處有期徒刑7 月、4 月
    ，應執行有期徒刑10月確定；6.施用毒品，經原審101年度
    審訴字第1135號判決判處有期徒刑8月、5月，應執行有期徒
    刑11月確定；後2 案件，經原審101年度聲字第4805號裁定
    應執行有期徒刑1年8月確定（下稱第二執行案），再與第一
    執行案接續執行，於104年9月25日假釋出監。按受刑人犯數
    罪假釋時，其中甲罪徒刑已執行期滿，則假釋之範圍應僅限
    於尚殘餘刑期之乙罪徒刑，其效力不及於甲罪徒刑，縱監獄
    將已執行期滿之甲罪徒刑與尚在執行之乙罪徒刑合併計算其
    假釋最低執行期間，亦不影響甲罪業已執行完畢之事實與效
    力，故甲罪徒刑已執行期滿，縱因合併計算最低應執行期間
    而在乙罪徒刑執行中假釋者，於距甲罪徒刑期滿後之假釋期
    間再犯罪，即與累犯之構成要件相符，仍應以累犯論（最高
    法院103年度第1次刑事庭會議決議參照）。本件被告於104
    年9月25日假釋付保護管束出監時，第一執行案（指揮書執
    畢日為103年9月19日）已執行期滿，有本院被告前案紀錄表
    在卷可考，被告受有期徒刑執行完畢5 年以內，故意再犯罪
    質相同、法定刑為有期徒刑之施用毒品罪，依刑法第47條第
    1項規定論以累犯。本院參酌司法院釋字第775號解釋意旨，
    考量被告自86年起即犯案不斷，有多次施用毒品、施用麻醉
    藥品、偽造文書、妨害公務、誣告、傷害等前科紀錄，兼衡
    被告因施用毒品等案件於104年9月25日執行期滿，不知悔過
    向善、遠離毒品，再犯本件施用第一級、第二級毒品罪，足
    徵其具相當之反社會人格，刑罰反應力薄弱，為兼顧
　　社會防衛之效果，依法加重其刑。
  ㈣被告先後施用第一級毒品、第二級毒品，犯罪時間不同，行
    為互殊，顯係基於個別犯意為之，應予分論併罰。
  ㈤毒品危害防制條例第17條第1 項規定：「供出毒品來源，因
    而查獲其他正犯或共犯」，係指被告在事實審言詞辯論終結
    前，具體供出毒品來源之有關資料，諸如前手之姓名、年籍
    、住居所、或其他足資辨別之特徵等，使調查或偵查犯罪之
    公務員因而對之發動調查或偵查並破獲者而言。其立法意旨
    重在鼓勵具體供出其上游販毒者，俾資追查該毒梟前手及其
    上游毒品，以杜絕毒品之蔓延與氾濫為目的（最高法院103
    年度台上字第3348號判決參看）。被告雖於警詢供稱其毒品
    來源為洪欣儀等語，原審為查明真相，行文桃園市政府警察
    局刑事警察大隊，依該警察大隊108年12月24日桃警刑大二
    字第1080025514號覆函，略稱：「被告卓川勝供述之毒品上
    游洪欣儀目前尚未查獲」（原審卷第93頁），指出依被告之
    供述，警方沒有查出洪欣儀涉嫌販毒，被告自無從依毒品危
    害防制條例第17條第1 項供出上手規定減免其刑。被告
　　在本院就此雖不再主張，為免爭議，併予說明。
三、原判決之評斷
    原審基上說明，認被告罪證明確，援引毒品危害防制條例第
    10條第1 項、第2 項，論以施用第一級毒品罪及施用第二級
    毒品罪，所犯2罪應予併罰，在說明被告構成累犯加重其刑
    後，審酌被告因施用毒品，經觀察、勒戒、強制戒治及刑罰
    之執行後，本應澈底戒除毒癮，詎其仍未能自新、戒斷毒癮
    ，仍施用足以導致人體機能發生依賴性、成癮性及抗藥性等
    障礙之第一級、第二級毒品，戕害自身健康，漠視法令禁制
    ，被告雖於原審審理期間請求判處得易科罰金之刑，惟被告
    前已有多次施用毒品前科，足見其毒癮深重，非入監執行難
    以戒絕一切毒品來源，及其他一切情狀，就施用第一級毒品
    部分，量處有期徒刑10月，就施用第二級毒品部分，量處有
    期徒刑7月，應執行有期徒刑1年3月。另說明扣案含海洛因
    之香菸1支，不問屬於被告與否，應依毒品危害防制條例第1
    8條第1項前段規定，宣告沒收銷燬，至甲基安非他命7 大包
    ，係另案所持有，經檢方另行偵結起訴，不予宣告沒收。原
    審判決已敘述其所憑證據、認定理由及量刑依據，其認定事
    實、適用法律，核無不合，所量處之刑，無違罪刑相當法則
    。
四、被告上訴要旨
　㈠被告沉迷毒海，入監服刑多次，連累老邁父親，實屬不該，
    因父親現罹患心肌梗塞，安裝支架以維持生命，原審量刑過
    重，請從輕量刑，以便被告早日返家，盡人子孝道。　
　㈡警方所查獲7大包第二級毒品甲基安非他命，現由原審109年
    度審訴字第495號案件審理，並定期宣判，因被告在自家先
    行試用其純淨度，則本件施用第二級毒品低度犯行，應為持
    有純質淨重20公克毒品重罪所吸收，兩案屬同一案件，請為
    適法判決。
五、被告上訴之評斷　　
  ㈠量刑係法院就繫屬個案犯罪所為之整體評價，屬事實審法院
    得依職權裁量之事項，而量刑判斷當否之準據，應就原判決
    之整體觀察為綜合考量，不可擷取其中片段，遽以評斷。苟
    其量刑已以行為人之責任為基礎，並斟酌刑法第57條各款所
    列情狀，在法定刑度內酌量科刑，無偏執一端，或濫用其裁
    量權限，致明顯失出失入情形，自不得任意指為不當或違法
    （最高法院104年度台上字第2563號判決、104年度台上字第
    2577號判決參看）。被告自86年起即有多次施用毒品罪刑紀
    錄，前於108年5月2日因施用第一級毒品海洛因、第二級毒
    品甲基安非他命，於同年月4日為警查獲，桃園地檢署檢察
    官於108年7月22日提起公訴，在司法機關審理該案期間，被
    告仍不知悔改向善、謹守法度，於108年9月2日再犯本件分
    別施用海洛因、甲基安非他命犯行，並在本案審理時間，嗣
    於109年2月11日、3月11日另有非法施用海洛因、甲基安非
    他命，此有本院被告前案紀錄表及原審108年度審訴字第156
    8號判決、桃園地檢署檢察官109年度毒偵字第1763號、第21
    05號起訴書在卷可參（本院卷第103頁至第112頁），被告舊
    習難改，屢屢與毒品為伍，量刑不宜過輕。雖被告家有年邁
    老父，然被告於警偵供稱：我一個月收入約新台幣（下同）
    4萬元，因黃弘昇知道我有吸毒習慣，最近安非他命漲價，
    提議要多買一點比較便宜，所以要我出資9萬元，黃弘昇出1
    1萬元，由黃弘昇聯絡上游賣家購毒等語（毒偵卷第11頁至
    第13頁、第65頁），被告一個月薪資為4萬元，為持續吸毒
    惡習，竟大量購買毒品，不以父親為重，無視政府取締毒品
    之禁令，施用毒品如故，自不得以家庭因素作為輕罰之事由
    。原審已以被告之責任為基礎，審酌刑法第57條所定之一切
    情狀，其量刑裁量權之行使，既未逾越法定刑度，亦無濫用
    刑罰裁量權及違反比例原則等情事，核屬適當。被告上
　　訴，請求減輕處罰，難謂有理。
  ㈡又被告於108年9月2日警詢供稱：「108年9月2日零時在家中
    房間施用（毒品）」、「黃弘昇於108年9月2日1至2時許，
    去我住處載我去交易地點，同日3時許載我到桃園市○○區交
    易甲基安非他命，交易完不久就被警方查到了。」（毒偵卷
    第11頁至第12頁、第14頁）；於同日偵查庭供稱：「（最後
    一次施用毒品是）108年9月2日凌晨零時許，在我住處內施
    用安非他命及海洛因，我是先燃燒玻璃球方式施用安非他命
    ，然後再將海洛因摻在香菸內點火燒烤方式吸食海洛因。」
    、「108年9月2日凌晨3時20分，警方查獲之7包安非他命是
    我與黃弘昇合買的，當日凌晨3時許，黃弘昇開他的車載我
    去忠勇六街那邊拿毒品（甲基安非他命），我下車後，黃弘
    昇就開車去附近繞一繞，然後洪欣儀就下樓拿毒品給我，這
    批毒品價值20萬元，之後警察經過就對我盤查。」（毒偵卷
    第63頁至第65頁），是被告本件施用毒品時間，為108年9月
    2日凌晨零時許，而警方扣案之甲基安非他命7大包，係被告
    施用毒品之後，於當日凌晨3時許，前往桃園市○○區○○○街所
    購得之新毒品，前後甲基安非他命毒品取得時間不同，至少
    相隔2、3小時，毒品置放地點有別，一在桃園市○○區○○街自
    家住處，一在桃園市○○區○○○街附近，被告係於不同時間、
    取得不同之毒品，顯係基於個別犯意為之，不能認為係同一
    案件。
  ㈢被告於本院臨時辯稱其係先行試用7大包甲基安非他命之純淨
    度，再行購買該批甲基安非他命等語，然試用毒品，方便易
    行，當場測試即可，被告於警偵及原審均未為如此之抗辯，
    辯解已有可疑，所辯縱令屬實，因試用毒品之後，不當然購
    買毒品，每次施用、持有毒品，具有獨立性，尤其，95年7
    月1日修正施行之刑法，廢止連續犯之規定，除集合犯、接
    續犯外，本於一行為一罪一罰原則，應分別論處，各審理法
    院應分別審究，被告不得以先行試用再異地購買毒品為同一
    案件而免責。
　㈣綜上，被告之上訴，為無理由，應予駁回。
六、附帶說明　　
    本件被告於108年9月2日凌晨3時許，在桃園市○○區○○○街0 
    號前，因「持有安非他命（7包）及海洛因香菸（1支），被
    警員帶回製作筆錄。」（毒偵卷第10頁），警方於當日凌晨
    4時許採集被告尿液，以台塑生醫科技公司檢驗試劑初步測
    試，被告尿液呈甲基安非他命及海洛因陽性反應，後警方於
    當日清晨6時許，製作第1次警詢筆錄，被告始承認「於同日
    凌晨零時許施用（海洛因及甲基安非他命）」（毒偵卷第14
    頁），被告在警方合理懷疑其施用第一級、第二級毒品後，
    始自白其犯罪事實，依法不構成自首，本件不予減刑，特加
    說明。
據上論斷，應依刑事訴訟法第368條，判決如主文。
本案經檢察官黃鈺斐提起公訴，檢察官黃東焄到庭執行職務。
中　　華　　民　　國　　109 　年　　7 　　月　　14　　日
     　　　　　　 刑事第一庭    審判長法　官  周政達
                                      法　官  程克琳
                                      法　官  曾德水
以上正本證明與原本無異。
施用第二級毒品，不得上訴。
如不服本判決施用第一級毒品部分，應於收受送達後20日內向本
院提出上訴書狀，其未敘述上訴之理由者並得於提起上訴後20日
內向本院補提理由書（均須按他造當事人之人數附繕本）「切勿
逕送上級法院」。
                                      書記官  陳怡君
中　　華　　民　　國　　109 　年　　7 　　月　　14　　日
附錄：本案論罪科刑法條全文
毒品危害防制條例第10條
施用第一級毒品者，處六月以上五年以下有期徒刑。
施用第二級毒品者，處三年以下有期徒刑。